【裁判字號】    95,交訴,261
【裁判日期】    951117
【裁判案由】    公共危險
【裁判全文】
臺灣臺中地方法院刑事判決             95年度交訴字第261號
公  訴  人  臺灣臺中地方法院檢察署檢察官
被      告  丙○○
上列被告因公共危險案件，經檢察官提起公訴（95年度偵字第13
890號、第16538號），被告於準備程序中就被訴事實為有罪之陳
述，受命法官於聽取當事人之意見後，由本院合議庭裁定由受命
法官獨任以簡式審判程序判決如下：
    主    文
丙○○服用酒類，不能安全駕駛動力交通工具而駕駛，處有期徒
刑貳月；又服用酒類，不能安全駕駛動力交通工具而駕駛，處有
期徒刑貳月；又駕駛動力交通工具肇事，致人傷害而逃逸，處有
期徒刑柒月，應執行有期徒刑拾月。
    犯罪事實
一、丙○○於民國九十五年五月十八日十四時許，在臺中縣豐原
    市○○路友人家中飲用保力達Ｂ一瓶、葡萄酒半瓶，其飲用
    後已達不能安全駕駛動力交通工具之狀況，竟仍於同日十五
    時許，騎乘車牌號碼ＯＯＲ—三二二號重型機車，沿臺中縣
    豐原市○○路由南往北方向行駛，嗣於同日十五時四十五分
    許，行經臺中縣豐原市○○路六十八巷口，因不勝酒力，為
    閃避車輛而撞擊路人甲○○，丙○○經送往衛生署豐原醫院
    急救，抽血檢測其血液酒精濃度為二八一‧五ＭＧ／ＤＬ，
    換算成呼氣酒精濃度為一‧四ＭＧ／Ｌ，而查獲上情。復另
    行起意，於九十五年六月十九日十二時三十分許及十七時三
    十分許，在臺中市○○○路工地內，分別飲用保力達Ｂ加維
    他露Ｐ各一杯半，其飲用後已達不能安全駕駛動力交通工具
    之狀況，竟仍於同日十七時三十分許，騎乘上開車牌號碼Ｏ
    ＯＲ—三二二號重型機車，沿臺中市○○○路、崇德路左轉
    ，往豐原方向行駛，欲返回住處，嗣於同日十八時許，行經
    臺中縣潭子鄉○○路與大豐路口，與乙○○所騎乘之車號Ｕ
    ＡＪ—四二九號輕型機車發生碰撞，二車因之倒地，乙○○
    因此受有左脛骨、腓骨骨折、左足根、足部撕裂傷之傷害（
    傷害部分未據告訴）。丙○○於肇事下車察看乙○○後，未
    留在肇事現場為即時救護、避免後車再度撞擊或協助相關人
    員迅速處理事故，竟騎車逃逸，適路人徐玉霞發現報警處理
    ，而循線查獲上情，經對丙○○施以呼氣式酒精濃度測試，
    測得其呼氣中酒精濃度為為○‧五七ＭＧ／Ｌ，始悉上情。
二、案經臺中縣警察局豐原分局報告臺灣臺中地方法院檢察署檢
    察官偵查起訴。
    理    由
一、按現行刑事訴訟法為保障被告之反對詰問權，排除具有虛偽
    危險性之傳聞證據，以求實體真實之發見，於該法第一百五
    十九條第一項明定被告以外之人於審判外之言詞或書面陳述
    ，除法律有規定者外，不得作為證據。又被告以外之人於審
    判外之陳述，雖不符前四條之規定（即刑事訴訟法第一百五
    十九條之一至同條之四），而經當事人於審判程序同意作為
    證據，法院審酌該言詞陳述或書面陳述作成時之情況，認為
    適當者，亦得為證據；當事人、代理人或辯護人於法院調查
    證據時，知有第一百五十九條第一項不得為證據之情形，而
    未於言詞辯論終結前聲明異議者，視為有前項之同意，刑事
    訴訟法第一百五十九條之五定有明文。本件檢察官、被告並
    未就卷內證據資料之證據能力有所爭執，且迄於言詞辯論終
    結前，均未主張有刑事訴訟法第一百五十九條第一項不得為
    證據之情形，是應認已同意卷內證據均得作為證據，且經本
    院審酌後，認無不適當之情形，應認本案調查之卷內證據均
    有證據能力，合先敘明。
二、上開犯罪事實，業據被告丙○○於本院審理時坦承不諱，且
    查，被告前後二次酒後駕車犯行，復有衛生署豐原醫院檢驗
    科檢驗結果一紙、酒精測定紀錄表共二紙及現場照片共十九
    紙在卷可稽。再被告肇事致人受傷而逃逸犯行部分，亦據被
    害人乙○○及證人徐玉霞分別於警詢中證述綦詳，並有行政
    院衛生署豐原醫院所出具之診斷證明書一紙附卷可稽，足見
    被告自白與事實相符，應堪採信。本件事證明確，被告上開
    犯行，均堪以認定。
三、被告行為後，刑法及刑法施行法業於九十四年二月二日經總
    統以華總一義字第０九四０００一四九０一號令修正公布，
    並於九十五年七月一日施行。按行為後法律有變更者，適用
    行為時之法律，但行為後之法律有利於行為人者，適用最有
    利於行為人之法律，現行刑法第二條第一項定有明文。此條
    規定乃與刑法第一條罪刑法定主義契合，而貫徹法律禁止溯
    及既往原則，係規範行為後法律變更所生新舊法律比較適用
    之準據法，是刑法第二條本身雖經修正，但刑法第二條既屬
    適用法律之準據法，本身尚無比較新舊法之問題，應一律適
    用裁判時之現行刑法第二條規定以決定適用之刑罰法律，先
    予辨明。又以本次刑法修正之比較新舊法，應就罪刑有關之
    共犯、未遂犯、想像競合犯、牽連犯、連續犯、結合犯，以
    及累犯加重、自首減輕暨其他法定加減原因（如身分加減）
    與加減例等一切情形，本於統一性及整體性原則，綜其全部
    罪刑之結果而為比較，亦有最高法院九十五年度第八次刑庭
    會議決議可資參照。經查：
（一）查被告行為後，業已增訂刑法施行法第一條之一，並規定
      ：「中華民國九十四年一月七日刑法修正施行後，刑法分
      則編所定罰金之貨幣單位為新臺幣。九十四年一月七日刑
      法修正時，刑法分則編未修正之條文定有罰金者，自九十
      四年一月七日刑法修正施行後，就其所定數額提高為三十
      倍。但七十二年六月二十六日至九十四年一月七日新增或
      修正之條文，就其所定數額提高為三倍」，是就本件刑法
      第一百八十五條之三中，有關於罰金刑處罰之規定，即有
      就新舊法比較之必要，惟經比較增訂之刑法施行法第一條
      之一與被告行為時之罰金罰鍰提高標準條例第一條前段、
      現行法規所定貨幣單位折算新台幣條例第二條結果，二者
      規定適用之結果並無不同，則本件即依被告行為時之舊法
      即依罰金罰鍰提高標準條例第一條前段為法條適用之依據
      ，附此敘明。
（二）被告行為後，刑法第三十三條第五款業於九十四年二月二
      日以華總一義字第０九四０００一四九０一號令修正公布
      ，並自九十五年七月一日起施行；修正後刑法第三十三條
      第五款規定「罰金：新臺幣一千元以上，以百元計算之。
      」，與修正前刑法第三十三條第五款規定「罰金：一元以
      上。」不同。比較新舊法結果，以舊法較有利於行為人，
      新法並無對被告較為有利之情形，故依刑法第二條第一項
      前段規定，本案關於刑法第一百八十五條之三之法定刑罰
      金部分，自應適用行為時之法律即修正前刑法第三十三條
      第五款規定決定其罰金部分之法定刑。
（三）再查被告行為後，刑法第五十一條業於九十四年一月七日
      修正公布，並於九十五年七月一日施行，修正前刑法第五
      十一條第五款規定：「宣告多數有期徒刑者，於各刑中之
      最長期以上，各刑合併之刑期以下，定其刑期。但不得逾
      二十年」，修正後刑法第五十一條第五款則規定：「宣告
      多數有期徒刑者，於各刑中之最長期以上，各刑合併之刑
      期以下，定其刑期。但不得逾三十年」。比較新舊法結果
      ，修正後刑法並非較有利於被告，依刑法第二條第一項前
      段之規定，自應依修正前刑法第五十一條第五款之規定，
      定其應執行之刑。
（四）綜合上述修正前後刑法第三十三條第五款、第五十一條第
      五款及刑法施行法第一條之一適用情形綜合比較結果，修
      正後刑法及刑法施行法之規定並非較有利於被告，參酌修
      正後刑法第二條第一項前段、但書規定之「從舊從輕」原
      則，本案應適用修正前刑法及罰金罰鍰提高標準條例第一
      條前段為法條適用之依據。
四、按刑法第一百八十五條之四之駕駛動力交通工具肇事逃逸罪
    ，於八十八年四月二十一日經總統令公布，而本罪增訂之立
    法理由，乃「為維護交通安全，加強救護，減少被害人之死
    傷，促使駕駛人於肇事後，能使被害人即時救護，特增設本
    條」，立法者認駕駛人駕車肇事後，倘能將被害人即時救護
    ，或留在現場處理，避免後車再次撞擊傷者，均可減輕或避
    免被害人之傷亡，此攸關社會大眾生命、身體之安全，因而
    將駕車肇事逃逸行為，明文規定為犯罪行為加以處罰。本條
    既是在防止逃逸行為所產生之抽象危險，因此所謂「逃逸」
    ，應非指行為人有積極「逃亡、隱匿」等阻礙犯罪偵查行為
    ，而係指行為人不留在肇事現場為即時救護、避免後車再度
    撞擊或協助相關人員迅速處理事故而離去之行為，蓋此一離
    去行為可能使因肇事所發生之損害有再度擴大之危險（最高
    法院九十五年度台上字第二一九三號裁判意旨參照）。查被
    告先後二次酒後駕車，並於第二次酒後駕車肇事後，未留在
    肇事現場為即時救護、避免後車再度撞擊或協助相關人員迅
    速處理事故，竟騎車逃逸，核其所為，係犯刑法第一百八十
    五條之三服用酒類，不能安全駕駛動力交通工具而駕駛罪及
    同法第一百八十五條之四駕駛動力交通工具肇事，致人傷害
    而逃逸罪。被告先後二次服用酒類，不能安全駕駛動力交通
    工具而駕駛之犯行及駕駛動力交通工具肇事，致人傷害而逃
    逸之犯行，犯意各別，應予分論併罰。爰審酌被告明知飲酒
    後，已達不能安全駕駛動力交通工具之狀態，竟無視於其他
    用路人可能遭受之生命、身體威脅，僅圖一己往來交通之便
    ，先後二次酒醉駕車，對於道路公共安全已生顯著之危險，
    且於第二次酒醉駕車肇事致被害人乙○○受傷後，於肇事後
    僅下車察看片刻，即將車輛駛離肇事現場，未留在肇事現場
    為即時救護、避免後車再度撞擊或協助相關人員迅速處理事
    故而離去之行為，所生之危害重大，兼衡及被告素行，犯後
    坦承犯行，犯後態度尚佳等一切情狀，分別量處如主文所示
    之刑，並定其應執行之刑，以資懲儆。
據上論斷，應依刑事訴訟法第二百七十三條之一第一項、第二百
九十九條第一項前段，刑法第二條第一項前段、第一百八十五條
之三、第一百八十五條之四、修正前刑法第五十一條第五款，判
決如主文。
中    華    民    國    95    年    11    月    17    日
                  刑事第十庭    法  官  黃炫中
上正本證明與原本無異。
如不服本判決，應於送達後十日內向本院提出上訴狀（須附繕
本），上訴於台灣高等法院台中分院。
                                書記官  黃珮華
中    華    民    國    95    年    11    月    17    日
附錄論罪科刑法條
中華民國刑法第185條之3
（重大違背義務致交通危險罪）
服用毒品、麻醉藥品、酒類或其他相類之物，不能安全駕駛動力
交通工具而駕駛者，處1年以下有期徒刑、拘役或3萬元以下罰金
。
中華民國刑法第185條之4
駕駛動力交通工具肇事，致人死傷而逃逸者，處6月以上5年以下
有期徒刑。


司法院資訊處製作；財團法人民間司法改革基金會備份。
